臺灣臺北地方法院刑事判決
110年度簡上字第14號
上  訴  人  臺灣臺北地方檢察署檢察官
被      告  莊譽歆


                    （現另案於法務部○○○○○○○○○                        ○執行中）
上列上訴人因被告違反毒品危害防制條例案件，不服本院中華民
國109年12月7日109年度簡字第3035號第一審簡易判決（起訴案
號：109年度偵字第27474號），提起上訴及移送併辦（109年度
偵字第31364號），本院管轄之第二審合議庭判決如下：
    主  文
原判決撤銷。
莊譽歆持有第一級毒品，累犯，處有期徒刑陸月，如易科罰金，
以新臺幣壹仟元折算壹日。
扣案如附表所示之物均沒收銷燬之。
    事  實
一、莊譽歆明知海洛因、甲基安非他命分別係毒品危害防制條例
    第2條第2項第1、2款所定之第一級毒品、第二級毒品，不得
    持有，竟基於持有第一級毒品海洛因、第二級毒品甲基安非
    他命之犯意，於民國109月4月8日前某日在臺北市某加油站
    旁的廁所，自真實年籍姓名不詳之友人處同時取得含有第一
    級毒品海洛因成分之毒品1包（驗前淨重為8.13公克、驗餘
    淨重為7.8公克）、第二級毒品甲基安非他命成分之毒品3包
    （驗前淨重分別為4.6309公克、0.2689公克、0.0057公克，
    驗餘淨重分別為3.548公克、0.2376公克、0公克）後而持有
    之。嗣經警於109年4月8日上午，持搜索票至其友人施玉如
    於新北市○○區○○○路0段000巷00號1樓之住處執行搜索，當場
    扣得上開毒品。
二、案經臺灣臺北地方檢察署檢察官簽分偵查後聲請簡易判決處
    刑及移送併辦。
    理  由
壹、證據能力部分
一、按被告以外之人於審判外之陳述，雖不符合刑事訴訟法第15
    9條之1至第159條之4之規定，但經當事人於審判程序同意作
    為證據，法院審酌該言詞陳述或書面陳述作成時之情況，認
    為適當者，亦得為證據。當事人、代理人或辯護人於法院調
    查證據時，知有第159條第1項不得為證據之情形，而未於言
    詞辯論終結前聲明異議者，視為有前項之同意，此觀刑事訴
    訟法第159條第1項、第159條之5自明。本判決所引用被告莊
    譽歆以外之人於審判外之言詞及書面陳述，均未據檢察官、
    被告爭執證據能力（見本院簡上卷第158至160頁），其等於
    言詞辯論終結前復均未聲明異議，並經本院於審判期日依法
    踐行調查證據程序，依前揭說明，自均有證據能力。
二、本判決下列認定事實所引用之非供述證據，並無證據證明係
    公務員違背法定程序取得之證據，且與本件待證事實具有自
    然之關聯性，均得作為證據。
貳、實體部分
一、本院認定事實所憑之證據及理由
　　前揭事實業據被告於偵查及本院審理中坦承不諱（見毒偵卷
    第163至166頁、本院簡上卷第178頁），核與證人施玉如及
    員警執行本案搜索扣押時在場之人陳鈺嵩於偵查中所為之證
    述相符（見毒偵卷第15至21、25至29、73至73、145至148頁
    ），並有本院搜索票、新北市政府警察局刑事警察大隊搜索
    、扣押筆錄暨扣押物品目錄表、扣押物品收據、蒐證照片暨
    110年3月19日新北警刑二字第1104483794號函及本案毒品扣
    案可佐（見毒偵卷第31至39、49至56頁、本院簡上卷第105
    至115頁），上開毒品經鑑定後，確實各含有海洛因及甲基
    安非他命成分乙節，復有法務部調查局濫用藥物實驗室109
    年10月29日調科壹字第10923017660號鑑定書暨110年5月7日
    調科壹字第11023203030號函、臺北榮民總醫院109年7月10
    日北榮毒鑑字第C0000000號毒品成分鑑定書暨第C0000000-Q
    號毒品純度鑑定書各1份在卷（見毒偵卷第115至129、223頁
    、本院簡上卷第117頁）可按，足認被告上開不利於己之自
    白與事實相符，堪信為真實。據此，本案事證明確，被告犯
    行堪以認定。
二、論罪科刑與撤銷原審判決之理由：
(一)行為後法律有變更者，適用行為時之法律。但行為後之法律
    有利於行為人者，適用最有利於行為人之法律，刑法第2條
    第1項定有明文。被告行為後，毒品危害防制條例第11條業
    於109年1月15日經總統公布修正施行，並自同年7月15日起
    生效。修正前之毒品危害防制條例第11條第1項原規定：「
    持有第一級毒品者，處3年以下有期徒刑、拘役或新臺幣5萬
    元以下罰金。」、修正後之條文則為：「持有第一級毒品者
    ，處3年以下有期徒刑、拘役或新臺幣30萬元以下罰金。 」
    ；同條第2項原規定：「持有第二級毒品者，處2年以下有期
    徒刑、拘役或新臺幣3萬元以下罰金。」，修正後之條文則
    為：「持有第二級毒品者，處2年以下有期徒刑、拘役或新
    臺幣20萬元以下罰金。」，是經比較新舊法之結果，修正後
    既均已提高罰金刑之法定刑度，並無有利於被告之情形，依
    刑法第2條第1項前段之規定，適用被告行為時即修正前毒品
    危害防制條例第11條第1項、第2項之規定。
(二)海洛因為第一級毒品，甲基安非他命係第二級毒品，毒品危
    害防制條例第2條第2項第1款、第2款分別定有明文。是核被
    告所為，乃係犯修正前毒品危害防制條例第11條第1項之持
    有第一級毒品罪及同條例第11條第2項之持有第二級毒品罪
    。被告係以一行為同時觸犯持有第一級毒品、第二級毒品二
    罪名，為想像競合犯，應依刑法第55條前段之規定，從一重
    之持有第一級毒品罪處斷。檢察官雖未就被告持有第一級毒
    品海洛因犯行部分起訴，惟因此部分與原聲請簡易判決處刑
    即持有第二級毒品甲基安非他命犯行部分，有前述裁判上一
    罪關係，且經檢察官移送併辦，本院自應併予審理。 
(三)司法院釋字第775號解釋，依解釋文及理由之意旨，係指構
    成累犯者，不分情節，一律加重最低本刑，於不符合刑法第
    59條所定要件之情形下，致生行為人所受之刑罰超過其所應
    負擔罪責之個案，不符罪刑相當原則、比例原則。於此範圍
    內，在修正前，為避免發生上述罪刑不相當之情形，法院就
    該個案應裁量是否加重最低本刑；依此，該解釋係指個案應
    量處最低法定刑、又無法適用刑法第59條在內減輕規定之情
    形，法院應依此解釋意旨裁量不予加重最低本刑（最高法院
    108年度台上字第338號判決意旨參照）。查被告前於106年
    間，因持有第二級毒品案件，經臺灣新北地方法院以106年
    度審訴字第87號判決，判處有期徒刑8月確定，於109年2月7
    日徒刑執行完畢等情，有臺灣高等法院被告前案紀錄表附卷
    可憑，被告於上述徒刑之執行完畢後，5年以內故意再犯本
    案有期徒刑以上之罪，應論以累犯。本院審酌被告構成累犯
    之前科紀錄為持有第二級毒品案件，前案執行完畢後卻未能
    謹慎行事，仍再犯本案，與前案俱屬同一罪質，且本件犯行
    之不法內涵較諸前案更為提高，顯見被告應具特別惡性或對
    於刑罰反應力薄弱之情形，又審酌被告本件犯罪情節，認為
    縱依累犯之規定加重其最低本刑，尚不生被告所受刑罰超過
    其應負擔罪責而有罪刑不相當之情形，參酌司法院大法官釋
    字第775號解釋及上揭判決意旨，本件既無所指不應加重最
    低本刑之情形，依刑法第47條第1項之規定，就被告所犯本
    罪，予以加重其刑。
(四)原審以被告持有第二級毒品甲基安非他命之行為，論以被告
    係犯修正前毒品危害防制條例第11條第2項持有第二級毒品
    之罪，並據以論罪科刑，固非無見，惟被告尚同時持有第一
    級毒品海洛因犯行，此部分與前揭原聲請簡易判決處刑之部
    分，具有裁判上一罪關係，原審未及審酌，尚有未洽，檢察
    官上訴意旨指摘原判決未當，為有理由，應由本院將原判決
    撤銷改判。
(五)本院審酌被告明知國家對於查緝毒品之禁令，猶非法持有一
    級毒品及第二級毒品，所為誠屬不該，又考量前已有不構成
    累犯的持有、施用毒品前科，素行非佳，及本案持有毒品之
    數量，併審酌被告坦認犯行之犯後態度，兼衡被告犯罪之動
    機、手段及危害程度，及被告智識程度為國中肄業、入監服
    刑前從事餐飲業、幫忙家裡採茶，月入約新臺幣2萬多元，
    需扶養奶奶及妹妹之家庭經濟狀況等一切情狀（見本院簡上
    卷第183頁），量處如主文所示之刑，並諭知易科罰金折算
    標準。
三、沒收
(一)扣案如附表編號1所示之物，經送驗後，含有第一級毒品海
    洛因成分，有前揭法務部調查局鑑定書及函復內容可佐；附
    表編號2所示之物，經送驗後，均含有第二級毒品甲基安非
    他命成分，亦有上揭臺北榮民總醫院鑑定書可查（見毒偵卷
    第115至129、223頁、本院簡上卷第117頁，驗前淨重、驗餘
    淨重詳如各該編號所示），分屬被告犯本案同時持有第一級
    毒品、第二級毒品犯行而遭查獲之毒品，不問屬於犯人與否
    ，均應依毒品危害防制條例第18條第1項前段規定宣告沒收
    銷燬之；鑑驗用罄之部分，因已滅失，自毋庸為沒收之諭知
    ；另附表編號3所示之物遭查扣時，原盛裝含有第二級毒品
    甲基安非他命成分之毒品，惟因鑑驗用罄，有上揭臺北榮民
    總醫院鑑定書可佐（見毒偵卷第115至129頁），是編號3所
    示之物及用於盛裝編號1、2所示之物的外包裝袋，顯均留有
    該等毒品粉末或殘渣，難以析離，縱析離亦徒耗執行成本，
    別無實益，當應整體視之為毒品，併依同規定宣告沒收之。
(二)其餘扣案物，卷內並無證據證明與被告本案犯行有何關聯，
    故均無庸為沒收之諭知，附此敘明。
據上論斷，應依刑事訴訟法第455條之1第1項、第3項、第369條
第1項前段、第364條、第299條第1項前段，判決如主文。
本案經檢察官楊思恬聲請簡易判決處刑及移送併辦，檢察官楊舒
雯到庭執行職務。
中　　華　　民　　國　　111 　年　　3 　　月　 　2　　日
　　　　　　　　　刑事第十四庭  審判長法　官 余銘軒
　　　　　　　　　　                  法  官 姚念慈
　　　　　　　　　                    法  官 黃文昭
附表：
編號 物品名稱及數量 驗前淨重、驗餘淨重 1 含第一級毒品海洛因成分之粉末檢品1包（含包裝袋1個） 驗前淨重8.13公克，驗餘淨重7.80公克 2 含第二級毒品甲基安非他命成分之白色或透明晶體2包（含包裝袋2個） 驗前總淨重4.8998公克，驗餘總淨重3.7856公克   3 摻有第二級毒品甲基安非他命成分之殘渣袋1個  
上正本證明與原本無異。
不得上訴。
　　　　　　　　　　　　　　　　      書記官 周豫杰 
中　　華　　民　　國　　111 　年　　3 　　月　　3 　　日
附錄本案所犯法條：
修正前毒品危害防制條例第11條
持有第一級毒品者，處3年以下有期徒刑、拘役或新臺幣5萬元以
下罰金。
持有第二級毒品者，處2年以下有期徒刑、拘役或新臺幣3萬元以
下罰金。
持有第一級毒品純質淨重十公克以上者，處1年以上7年以下有期
徒刑，得併科新臺幣1百萬元以下罰金。
持有第二級毒品純質淨重二十公克以上者，處6月以上5年以下有
期徒刑，得併科新臺幣70萬元以下罰金。
持有第三級毒品純質淨重五公克以上者，處2年以下有期徒刑，
得併科新臺幣20萬元以下罰金。
持有第四級毒品純質淨重五公克以上者，處1年以下有期徒刑，
得併科新臺幣10萬元以下罰金。
持有專供製造或施用第一級、第二級毒品之器具者，處1年以下
有期徒刑、拘役或新臺幣10萬元以下罰金。